臺灣臺中地方法院刑事判決　　　　　100年度交簡上字第140號
上　訴　人　臺灣臺中地方法院檢察署檢察官
被　　　告　江定曄
選任辯護人　林俊雄律師
上列上訴人因被告過失傷害案件，不服本院100年度交簡字第92
號中華民國100年6月13日第一審簡易判決（案號：100年度偵字
第3657號），提起上訴，本院管轄之第二審合議庭判決如下：
    主    文
原判決撤銷。
江定曄因過失傷害人，處拘役伍拾日，如易科罰金，以新臺幣壹
仟元折算壹日。緩刑貳年，並應於民國100年10月31日前給付被
害人陳素麗新臺幣參拾萬元。
    犯罪事實
一、江定曄於民國99年10月9日上午8時30分許，駕駛車牌號碼24
    70-ZG號自用小客車，沿臺中市○區○○路1段由烏日往臺中
    市區方向行駛，行經同路段206號前時，原應注意駕駛人駕
    駛汽車，應注意車前狀況及兩車併行之間隔，隨時採取必要
    之措施；且應注意欲超越前方車輛時，須先按鳴喇叭，待前
    行車減速靠邊或以手勢或亮右方向燈表示允讓後，後行車始
    得超越，超越時應顯示左方向燈並於前車左側保持半公尺以
    上之間隔超過，行至安全距離後，再行顯示右方向燈駛入原
    行路線。且依當時情形天候晴、日間自然光線，並無不能注
    意之情事，竟疏未注意及此，適同行向之陳素麗騎乘車牌號
    碼TH3-998號輕型機車在江定曄所駕駛之2470-ZG號自用小客
    車右前方，因江定曄貿然欲超越陳素麗所騎乘之機車，不慎
    其所駕駛車輛之照後鏡撞擊陳素麗所騎乘之機車，致陳素麗
    人車倒地，陳素麗因之受有頭部外傷、顱內出血、左側顱骨
    骨折、左側第5、第7肋骨骨折、左側鎖骨骨折等傷害。江定
    曄於肇事後犯罪未經發覺前，主動向員警黃豊足表示其即為
    肇事車輛之駕駛者，自首而接受裁判。
二、案經陳素麗委由蔡素惠律師訴由臺灣臺中地方法院檢察署檢
    察官偵查起訴。
    理    由
一、證據能力方面：按被告以外之人（包括證人、鑑定人、告訴
    人、被害人及共同被告等）於審判外之陳述雖不符刑事訴訟
    法第159條之1至之4等4條之規定，而經當事人於審判程序同
    意作為證據，法院審酌該言詞陳述或書面陳述作成時之情況
    ，認為適當者，亦得為證據；當事人、代理人或辯護人於法
    院調查證據時，知有刑事訴訟法第159條第1項不得為證據之
    情形，而未於言詞辯論終結前聲明異議者，視為有前項之同
    意，同法第159條之5定有明文。立法意旨在於傳聞證據未經
    當事人之反對詰問予以核實，原則上先予排除。惟若當事人
    已放棄反對詰問權，於審判程序中表明同意該等傳聞證據可
    作為證據；或於言詞辯論終結前未聲明異議，基於尊重當事
    人對傳聞證據之處分權，及證據資料愈豐富，愈有助於真實
    發見之理念，且強化言詞辯論主義，使訴訟程序得以順暢進
    行，上開傳聞證據亦均具有證據能力。查檢察官、被告、辯
    護人對於證人即告訴人陳素麗於警詢（即道路交通事故談話
    紀錄表）之陳述、本案卷內相關文書卷證資料，於本院審理
    中並未就有何於刑事訴訟法第159條第1項不得為證據之情形
    於本院言詞辯論終結前聲明異議，且有關本案證人即告訴人
    陳素麗於警詢之陳述、文書卷證資料亦經本院於審理期日逐
    一提示、朗讀，並告以要旨，本院復審酌相關證人即告訴人
    陳素麗之警詢陳述、文書卷證資料取得，並無證據顯示有何
    違背程序規定情事，依據上述之說明，均應具有證據能力。
二、上揭犯罪事實，業經被告江定曄於偵查、原審、本院審理中
    均坦承不諱，並經告訴人陳素麗於警詢中（見偵查卷第19、
    20頁）、告訴代理人蔡素惠律師於偵查中陳明在卷，且有道
    路交通事故現場圖、道路交通事故調查報告表(一)、(二)、道路
    交通事故談話紀錄表及道路交通事故照片等在卷可佐（見偵
    查卷第12至14、26至29頁）；又告訴人陳素麗因本件車禍而
    受有前述傷害，亦有中山醫學大學附設醫院診斷證明書乙份
    在卷可稽（見偵查卷第9頁）。按汽車行駛時，駕駛人應注
    意車前狀況，並隨時採取必要之安全措施。又兩車併行之間
    隔，隨時採取必要之措施；且應注意欲超越前方車輛時，須
    先按鳴喇叭，待前行車減速靠邊或以手勢或亮右方向燈表示
    允讓後，後行車始得超越，超越時應顯示左方向燈並於前車
    左側保持半公尺以上之間隔超過，行至安全距離後，再行顯
    示右方向燈駛入原行路線，道路交通安全規則第94條第3項
    及第101條第1項第3、5款分別定有明文。本件被告駕駛自用
    小客車時，自應盡上述道路交通安全之注意義務，而依當時
    情形，又非不能注意，被告竟疏未注意及之，以致肇事，而
    使告訴人因此受有前述傷害，被告顯有過失，且該等過失與
    告訴人之受傷間，復具有相當因果關係，應屬甚明。是本件
    事證明確，被告犯行洵堪認定，應依法論科。
三、核被告江定曄所為，係犯刑法第284條第1項前段之過失傷害
    罪；又被告肇事後，在有偵查權限之人知悉犯罪人之前，主
    動向據報前往處理之員警黃豊足表明為肇事人，向警自首並
    接受裁判，有臺中市○○○道路交通事故肇事人自首情形紀
    錄表乙紙在卷可參（見偵查卷第22頁），其對於未發覺之罪
    自首而接受裁判，爰依刑法第62條前段之規定減輕其刑。原
    簡易判決以被告犯罪事證明確，而依法予以論罪科刑，固非
    無見。惟查：本件被告於肇事後，即主動向據報前往處理之
    員警黃豊足表明為肇事人，向警自首並接受裁判，已如前述
    ，原審就此漏未論及被告自首，尚有未洽。另原審主文諭知
    被告緩刑2年，並應於判決確定3個月內給付被害人陳素麗新
    臺幣（下同）10萬元部分，經被告、辯護人及告訴代理人於
    本院審理時協商結果，雖雙方對於賠償總額尚無法達成合致
    ，惟被告同意於100年10月31日前給付告訴人40萬元，其中
    10萬元業於100年8月10日給付，有刑事陳報狀乙份在卷可參
    ，且經被告、告訴代理人於本院審理時陳明在卷，則原審判
    決就被告緩刑條件諭知部分，亦有所更動。檢察官上訴意旨
    略以：被告雖於犯罪後坦承犯行，然始終未與告訴人達成和
    解或積賠償損害，雖認有悛悔之意，犯後態度非佳，故原審
    量刑顯然過輕，請求撤銷原判決，對被告從重量刑云云。被
    告雖與告訴人尚未能就賠償總額達成和解，然經雙方協商，
    被告同意先行給付告訴人40萬元，且業先行給付10萬元，已
    詳如前述，是檢察官前揭上訴尚無理由，惟原審對被告漏未
    論及自首，及緩刑之條件已有所更動，業如前述，本件檢察
    官之上訴雖無理由，惟原簡易判決此部分既有上述可議之處
    並經檢察官對之提起上訴，自屬無可維持，應由本院管轄第
    二審之合議庭予以撤銷改判。
四、爰審酌被告江定曄未注意車前狀況，貿然超車過失肇致告訴
    人陳素麗受傷之情節，以及告訴人之傷勢輕重狀況、被告自
    首之情形，並斟酌被告於犯後坦承犯行，且已先行提出部分
    賠償金額予告訴人，以彌補告訴人部分損害之犯後態度等一
    切情狀，量處如主文所示之刑，並諭知易科罰金之折算標準
    ，以示懲儆。末查，本件被告前未曾因故意犯罪受有期徒刑
    以上刑之宣告，此有臺灣高等法院被告前案紀錄表乙份在卷
    可稽，其因一時疏忽，致罹刑章，犯後於警詢、檢察官偵查
    中、原審及本院審理中均坦承犯行，並於原審判決後，已與
    告訴人達成初步共識，願先賠償告訴人40萬元，並已給付10
    萬元，告訴代理人於本院審理時陳稱：告訴人同意維持原審
    對被告所判處之刑度與緩刑之諭知等語，顯見被告已具悔意
    ，經此偵、審程序及科刑教訓後，應知所警惕，信無再犯之
    虞，本院因認對於被告所宣告之刑，以暫不執行為適當，爰
    依刑法第74條第1項第1款規定，併予宣告緩刑2年，並依被
    告與告訴人協議之條件，諭知被告應於100年10月31日前給
    付告訴人30萬元，以勵自新。此部分乃緩刑宣告附帶之條件
    ，依刑法第74條第4項規定，上開條件內容得為民事強制執
    行名義，且依同法第75條之1第1項第4款規定，違反上開之
    負擔情節重大，足認原宣告之緩刑難收其預期效果，而有執
    行刑罰之必要者，得撤銷緩刑之宣告，亦一併敘明。
據上論斷，應依刑事訴訟法第455之1第1項、第3項、第369條第1
項前段、第364條、第299條第1項前段，刑法第284條第1項前段
、第62條前段、第41條第1項前段，刑法施行法第1條之1第1項、
第2項前段，判決如主文。
中    華    民    國   100    年    9     月    15    日
                        臺灣臺中地方法院刑事第十三庭
                            審判長法  官  吳幸芬
                                  法  官  戴嘉慧
                                  法  官  劉麗瑛
以上正本證明與原本無異。
不得上訴。
                                  書記官  王玟
中    華    民    國   100    年    9     月    15    日